臺灣桃園地方法院刑事判決　　　　　　 96年度簡上字第369號
上　訴　人
即　被　告　乙○○
選任辯護人　鄭志周律師
上列上訴人即被告因毀損案件，不服本院95年度桃簡字第1188號
，中華民國96年5 月31日第一審刑事簡易判決（聲請簡易判決處
刑案號：94年度偵字第15228 號），提起上訴，經本院管轄之合
議庭改依第一審通常程序審理，判決如下：
    主  文
原判決撤銷。
乙○○無罪。
    理  由
一、聲請簡易判決處刑意旨略以：被告乙○○與己○○、庚○○
    、戊○○共同基於毀損之犯意聯絡，由己○○出面而共同聘
    僱不知情之辛○○，於民國94年3 月15日某時，在桃園縣龜
    山鄉○○街120 號之育林幼稚園，由辛○○駕駛怪手等拆除
    機具將甲○○所有之育林幼稚園露天教室、大門圍牆、廣告
    招牌混凝土地基、水電設施、幼兒交通號誌主機控制設備、
    樟樹、橡樹及教學觀察園地內之數十種花木，加以拆除毀損
    ，致令不堪使用，足生損害於甲○○，因認被告乙○○涉有
    刑法第354 條之毀損罪嫌。
二、按犯罪事實應依證據認定之，無證據不得認定犯罪事實；不
    能證明被告犯罪者，應諭知無罪之判決，刑事訴訟法第154
    條第2 項、第301 條第1 項分別定有明文。又告訴人之告訴
    ，係以使被告受刑事訴追為目的，是其陳述是否與事實相符
    ，仍應調查其他證據以資審認；事實之認定，應憑證據，如
    未能發現相當證據，或證據不足以證明，自不能以推測或擬
    制之方法，以為裁判基礎；認定不利於被告之事實，須依積
    極證據，苟積極證據不足為不利於被告事實認定時，即應為
    有利於被告之認定，更不必有何有利之證據；認定犯罪事實
    ，所憑之證據，無論直接或間接證據，其為訴訟上之證明，
    須於通常一般之人均不致於有所懷疑，而得確信其為真實之
    程度者，始得據之為有罪之認定，倘其證明尚未達到此一程
    度，而有合理性懷疑之存在時，即無從為有罪之認定（最高
    法院52年台上字第1300號、40年台上字第86號、30年上字第
    816 號、76年台上字第4986號判例要旨參照）。
三、本件檢察官認被告乙○○涉有刑法第354 條之毀損罪嫌，無
    非係以告訴人甲○○於警詢、偵查中之指述、證人壬○○、
    黃志燊、丁○○於警詢中之陳述及證人丁○○、郭子○○、
    辛○○、癸○○於檢察官訊問時所為之證述及土地複丈成果
    圖、土地所有權狀、地籍圖、現場照片、桃園縣政府函為其
    主要論據。而上開證據之證據能力經查如下：
  (一)證人即告訴人甲○○、證人壬○○、黃志燊、丁○○於警詢
    中之陳述：無證據能力。
    1.按「被告以外之人於檢察事務官、司法警察官或司法警察
      調查中所為之陳述，與審判中不符時，其先前之陳述具有
      較可信之特別情況，且為證明犯罪事實存否所必要者，得
      為證據。」刑事訴訟法第159 條之2 固有明文。惟考量對
      質詰問權乃根源於憲法之刑事被告權利（大法官會議釋字
      第384 號解釋、第582 號解釋可資參照），任何有礙被告
      行使反對詰問權之例外規定，在適用範圍上自應限縮，是
      刑事訴訟法第159 條之3 第3 款之適用範圍，即應由同條
      「經證明具有可信之特別情況」及「證明犯罪事實之存否
      所必要」2 項要件從嚴加以決定。而所謂「經證明具有可
      信之特別情況」，應依陳述人於陳述時之「外部情況」是
      否具有可信性決定之，所謂「外部情況」係指就詢問有無
      出於不正方法、陳述是否出於非任意性、有無違反法定障
      礙事由期間不得詢問及禁止夜間詢問之規定、詢問時是否
      踐行告知義務、警詢筆錄所載與錄音或錄影內容是否相符
      等情，且必須依據陳述人之觀察、記憶、表達是否正確、
      陳述人有無虛偽陳述之動機，及對照同一待證事項之其他
      經過詰問證人之證述是否相同，有無矛盾之處而加以綜合
      決定（最高法院94年度臺上字第1653號判決意旨參照）。
    2.辯護人於本院準備程序時，就本件證人即告訴人甲○○、
      證人壬○○、黃志燊、丁○○於警詢中所為陳述之證據能
      力提出爭執（見本院卷第31頁）。本院審酌證人即告訴人
      甲○○、證人壬○○、丁○○於本院審理時業經傳喚到庭
      具結作證，且所證主要情節與警詢中所言前後一致。是證
      人即告訴人甲○○、證人壬○○、黃志燊、丁○○於警詢
      中所為之陳述，非為證明本件犯罪事實存否所必要，依刑
      事訴訟法第159 條第1 項、第159 條之2 之規定，應認無
      證據能力。
  (二)告訴人甲○○於檢察官訊問時所為之證述：無證據能力；證
    人丁○○、郭子○○、辛○○、癸○○於檢察官訊問時所為
    之證述：有證據能力。
    1.按證人、鑑定人依法應具結而未具結者，其證言或鑑定意
      見，不得作為證據，刑事訴訟法第158 條之3 定有明文。
      而同法第159 條之1 第2 項雖規定，被告以外之人於偵查
      中向檢察官所為之陳述，除顯有不可信之情況者外，得為
      證據。惟該被告以外之人（含共同被告、共犯、被害人、
      證人等），於偵查中向檢察官所為之陳述，性質上仍屬傳
      聞證據（即審判外之陳述），然因檢察官依法有訊問被告
      、證人及鑑定人之權，證人、鑑定人且須「具結」，而檢
      察官向被告以外之人所取得之陳述，原則上均能遵守法律
      規定，不致違法取證，其可信性極高，為兼顧理論與實務
      ，因而規定除顯有不可信之情況者外，得為證據（參考刑
      事訴訟法第159 條之1 立法理由）。但被告以外之人於偵
      查中向檢察官所為之陳述，仍應依法具結，始有證據能力
      。
    2.辯護人於本院準備程序時，就本件告訴人甲○○、證人丁○○、郭子○○、辛○○、癸○○於檢察官訊問時所為陳
      述之證據能力提出爭執（見本院卷第31頁）。經查：告訴
      人甲○○於檢察官訊問時所為之陳述，乃係檢察官以告訴
      人身分對其偵訊所為，若以其等所陳親身經歷之經過，作
      為認定他人犯罪事實之依據時，乃居於證人之地位，亦即
      其證據方法為證人，仍須踐行有關證人之證據調查程序，
      惟依卷內資料，甲○○在檢察官訊問時雖曾陳述有關被告
      等涉犯本件犯行之事實，但其此部分陳述，並未依法具結
      ，依刑事訴訟法第158 條之3 規定，不得作為證據。至證
      人丁○○、郭子○○、辛○○、癸○○於檢察官訊問時所
      為之證述，業經檢察官告以偽證罪之處罰後，具結而為證
      述，其證述內容係就其親身經歷之事項所為，本院就證人
      丁○○、郭子○○、辛○○、癸○○上開所證復查無違法
      取證及顯不可信之情況，揆諸前揭法律規定，應有證據能
      力。
  (三)被告、辯護人於本院準備程序中，就卷附書證、物證部分之
    證據能力表示不爭執，迄本院言詞辯論終結前未就上開證據
    之證據能力聲明異議，且本院審酌上開證據並非公務員違法
    取得，亦無證據力明顯過低之情形，復經本院於審判期日就
    上開證據進行調查、辯論，依法自有證據能力，均得作為本
    案證據。
四、訊據被告乙○○堅決否認有何毀損犯行，辯稱：我什麼事情
    都不知道，94年3 月15日當天我有走過去看一下，當時怪手
    已經在整地了，我看看就走了，其他的我都不知道等語。經
    查：
  (一)被告乙○○在本院行準備程序雖自承：94年3 月15日我有走
    過去看一下等語（見本院卷第28頁），然於本院審理時改以
    前詞置辯；另告訴人甲○○於本院審理時結證稱：我當天有
    將在場的人拍照，有丙○○、己○○、庚○○、戊○○，我
    從來沒有說過有乙○○，是丙○○才對，與乙○○無關，乙○○也沒有威脅我等語（見本院卷第67頁至第68頁）；證人
    郭子○○於本院審理時結證稱：94年3 月14日己○○、戊○○、庚○○、丙○○在現場指揮，被告乙○○沒有參與，也
    沒有到現場等語（見本院卷第71頁至第72頁）；證人丙○○
    於本院審理時結證稱：94年3 月15日被告乙○○並無到現場
    去，是庚○○、己○○告訴怪手拆何物等語（見本院卷第76
    頁）；證人辛○○於本院審理時結證稱：於現場都是己○○
    在指揮我拆比較多，被告乙○○有去，但是他沒有叫我要怎
    樣做等語（見本院卷第84頁）。互核被告乙○○與證人甲○○、郭子○○、丙○○、辛○○之證述，其等就被告乙○○
    是否有到現場，或有不同，然前揭證人均無法證明，被告乙○○有指揮辛○○應該要如何毀損告訴人甲○○所有之育林
    幼稚園露天教室、大門圍牆、廣告招牌混凝土地基、水電設
    施、幼兒交通號誌主機控制設備、樟樹、橡樹及教學觀察園
    地內之數十種花木等物，從而，尚無法憑認被告乙○○前揭
    自白與證人辛○○前揭證述，認被告乙○○有毀損告訴人上
    開物品。
  (二)此外，證人辛○○於偵查中固證述：被告乙○○有在現場指
    揮我拆等語（見偵查卷第79頁），然其於本院審理時改證述
    ：被告乙○○有在場，但他沒有叫我怎麼做等語（見本院卷
    第84頁），然證人辛○○於偵查中所述，與證人甲○○、郭
    子○○、丙○○於本院審理時所證述情節有所出入，且依證
    人即告訴人甲○○所提出現場照片中，並無被告乙○○等情
    以觀，證人辛○○於本院審理中所述較為可採，其於偵查中
    所述，無足為不利被告之證據。另證人癸○○於偵查中證述
    ：我負責圍籬笆，是我老闆壬○○叫我去的，乙○○沒有叫
    我去拆等語（見偵查卷第79頁至第81頁），是證人癸○○之
    證述，亦無從為不利被告乙○○之證據。
  (三)另公訴人所提出之土地複丈成果圖、土地所有權狀、地籍圖
    、現場照片、桃園縣政府函等，或僅可證明現場遭毀損後之
    狀況，或僅可證明告訴人甲○○為育林幼稚園之負責人等情
    ，然無從由該等文書證明被告乙○○有何毀損犯行。
五、綜上論述，尚難認被告乙○○所辯係虛構之詞，本件公訴意
    旨所憑事證尚無從形成被告乙○○有罪論斷之確信，此外，
    復查無其他積極事證足以證明被告乙○○確有公訴人所指之
    毀損犯行，自屬不能證明其犯罪，揆諸首揭法條、判例要旨
    及說明，應諭知被告無罪之判決。原審遽為被告有罪之諭知
    ，稍有未洽，被告上訴意旨指摘原審判決不當，為有理由，
    自應由本院將原審判決撤銷改判。又本件檢察官原聲請以簡
    易判決處刑，惟經本院認有刑事訴訟法第451 條之1 第4 項
    但書第3 款之情形，因此改依第一審通常程序審理，並為被
    告無罪之諭知。
據上論斷，應依刑事訴訟法第452 條、第455 條之1 第3 項、第
369 條第1 項前段、第301 條第1 項，判決如主文。
本案經檢察官姚重珍到庭執行職務。
中　　華　　民　　國　　96　　年　　9 　　月　　11　　日
                  刑事第一庭　審判長法  官  曾淑華
                                    法  官  鄭吉雄
                                    法  官  朱美璘
以上正本證明與原本無異
如不服本判決書應於送達後10日內向本院提出上訴狀
                                    書記官　谷貞豫
中　　華　　民　　國　　96　　年　　9 　　月　　14　　日
